【裁判字號】    89,易,5344
【裁判日期】    900219
【裁判案由】    違反能源管理法
【裁判全文】
臺灣高雄地方法院刑事判決                        八十九年度易字第五三四四號
    公  訴  人  臺灣高雄地方法院檢察署檢察官
    被      告  乙○○
    選任辯護人  侯勝昌
右列被告因違反能源管理法案件，經檢察官提起公訴（八十九年度偵字第二三四三八
號），本院判決如左：
    主    文
乙○○未經許可而經營中央主管機關指定之能源產品之銷售業務，處有期徒刑月。
如易科罰金以佰元折算壹日，緩刑貳年。
扣案柴油參萬陸仟壹百公升沒收。
    事    實
一、乙○○明知柴油係經中央主管機關指定之能源產品，其銷售業務，非經許可，不
    得經營，竟貪圖小利，先與丙○○談妥銷售柴油之事宜後，再以每公升新台幣（
    下同）五元之價格，在屏東縣東港鎮東港漁市場內，向綽號「昌仔」之不詳姓名
    成年男子購入中央主管機關指定之能源產品柴油後，並於八十九年十月四日凌晨
    一時自該時起，以柴油每公升六元價格，駕駛車號ＪＣ－九○五號營業大貨車分
    五次載往高雄市○○區○○路仕茂貨櫃場旁空地售予丙○○，而經營銷售柴油業
    務。嗣於同日十三時許於載運第五次油品時，經警現場查獲，並扣得有柴油三萬
    六千一百公升暨非屬乙○○所有而供盛裝柴油之車牌號碼ＪＣ─九○五號營業大
    貨車一部。
二、案經內政部警政署高雄港務警察所移送臺灣高雄地方法院檢察署檢察官偵查起訴
    理    由
一、訊據被告乙○○矢口否認有何違反能源管理法罪行，辯稱警訊承認不實在，伊是
    受丙○○之委託幫丙○○去載油，沒有代價云云，惟查被告與丙○○談妥價格後
    ，於右揭時、地，前往屏東縣東港鎮東港魚市場向綽號「昌仔」之人，以每公升
    五元之價格，購入柴油後載往上址，以每公升六元價格，銷售予丙○○而經營銷
    售柴油業務。業據被告於警訊中供承不諱；核與證人丙○○於警訊時供述互核相
    符，丙○○並因僅有買受行為，因屬能源管理法刑法所不罰之行為，而經臺灣高
    雄地方法院檢察署檢察官處分不起訴，此有該署八十九年度偵字第二三四三八號
    處分書在卷為憑。此外，被告經警查獲事實，有現場查獲物品登記、代保管條各
    一紙、照片四幀等分別在卷可稽；暨有柴油三萬六千一百公升、車牌號碼ＪＣ─
    九○五號營業大貨車一部扣案可資佐證。再扣案油品經送中國石油股份有限公司
    油品行銷事業部高雄直銷中心委託該公司煉製研究所燃料組實驗室檢驗結果，屬
    能源管理法第一章第二條第一項所稱「石油及其產品」，與經濟部經（八五）能
    字第八五四六一一二四號公告能源產品認定基準之「柴油」規範相符，有該燃料
    組處八十九年十月十九日報告編號ＦＵ00000000號檢驗報告一份在卷可
    稽。雖證人甲○○、戊○○均於本院結證稱被告與丙○○係熟識之朋友，非因買
    賣油品而認識，當天有聽到丙○○叫被告去載油，警察來時有聽到吵架聲云云，
    惟其證言對被告有無銷售行為並無法為有利之憑證，蓋被告與丙○○究竟係如何
    連絡如何商議，當非於附近工廠工作之證人戊○○、甲○○等人所得全部聽聞或
    知悉，另證人承辦警員丁○○證稱警訊筆錄係依被告及證人自由意識製作等語，
    被告雖辯稱警員很大聲云云，然若被告無此犯行，又豈會因警員「很大聲」而遽
    行承認犯行，顯見事後翻供不足採信，被告經營未經許可而經營中央主管機關指
    定之能源產品之銷售業務事證明確，犯行均堪認定。
二、核被告所為，係犯能源管理法第二十條之一之未經許可經營中央主管機關指定之
    能源產品之銷售業務罪。爰審酌被告犯罪後未坦承犯行，雖難認已有悔過之意，
    惟其動機係為貪圖小利、手段尚非惡劣，銷售之柴油數量非巨，於經濟能源之管
    理秩序影響非大，及犯罪時所受之刺激及其品性、生活狀況、智識程度、犯罪所
    生之損害，且有年邁父母須扶養，有戶籍謄本一紙為憑，及犯罪後態度等一切情
    狀，量處如主文所示之刑，並諭知易科罰金之折算標準。又被告前未曾受有期徒
    刑之宣告，有台灣高雄地方法院前科索引卡為憑。依其犯案程度輕微性觀之，應
    屬偶發初犯，既經此偵、審程序之繁複及罪、刑之宣告，當知所警惕，而無再犯
    之虞，本院認前開對其宣告之刑，以暫不執行為適當，爰併予宣告緩刑二年以啟
    自新。扣案柴油三萬六千一百公升係被告所有供銷售之能源產品，依能源管理法
    第二十條之一後段規定予以沒收。至營業大貨車一部，雖供犯罪所用，惟既非屬
    被告所有，有車籍資料附於警卷，亦據被告供明在卷，爰不予宣告沒收。
據上論斷，應依刑事訴訟法第二百九十九條第一項前段，能源管理法第二十條之一，
刑法第十一條、第四十一條、第七十四條第一款，罰金罰鍰提高標準條例第二條，判
決如主文。
中    華    民     國      九十     年       二       月十九      日
                                  臺灣高雄地方法院刑事第三庭
                                      法  官  簡  志  瑩
右正本證明與原本無異。
如不服本判決，應於判決送達後十日內，向本院提出上訴狀。
                                      書記官  林  宜  正
中    華    民    國      九十      年      二      月      二十二      日


司法院資訊處製作；財團法人民間司法改革基金會備份。
